高雄高等行政法院判決　　　　　　　　　　　　九十一年度訴字第九十六號
　　　　　　　　　　　　　　　.
　　原　　　告　　永青營造工程股份有限公司
　　代　表　人　　甲○○　董事.
　　訴訟代理人　　丙○○　會計師
　　複　代理人　　戊○○
　　被　　　告　　台南縣稅捐稽徵處
　　代　表　人　　乙○○　○○.
　　訴訟代理人　　丁○○
右當事人間因印花稅事件，原告不服台南縣政府中華民國九十年十二月五日（九十）
府法濟字第一八三七０六號訴願決定，提起行政訴訟。本院判決如左：
    主  文
訴願決定及原處分（含復查決定）均撤銷。
訴訟費用由被告負擔。
    事  實
甲、事實概要：
    緣原告於民國（下同）八十七年八月至八十九年七月間分別與吉富泰、風速工程
    、泰順企業社及和順昇工程等有限公司訂立承建工程合約，其所持有之工程合約
    書正本計十五件，未依印花稅法規定貼用印花稅票，致逃漏印花稅計三三六、五
    九二元，案經法務部調查局南部地區機動工作組查獲，並通報被告派員調查結果
    認有違章情事，除依法核定應補貼印花稅三三六、五九二元外（業於九十年六月
    十二日繳納，並於九十一年六月十八日言詞辯論期日以書狀撤回本稅部分之訴訟
    ），並按漏貼稅額處七倍罰鍰計二、三五六、一００元。原告不服，申請復查未
    獲變更，提起訴願亦遭決定駁回，遂提起本件行政訴訟。
乙、兩造聲明：
一、原告聲明求為判決：
  （一）原處分（含復查決定）及訴願決定均撤銷。
  （二）訴訟費用由被告負擔。
二、被告聲明求為判決：
  （一）原告之訴駁回。
  （二）訴訟費用由原告負擔。
丙、兩造爭點：
一、原告主張之理由略謂：
（一）本件應補徵印花稅之本稅部分並無爭執；至於裁罰部分，被告原處分認原告違
      反印花稅法第八條而為裁罰並不正確，因為依合約性質，是一式二份，雙方各
      執一份，應依印花稅法第十二條之規定裁罰才正確。
（二）被告裁罰前之查核程序有誤，因依行政程序法第八條及第九條規定，被告應就
      對原告有利及不利之情形一律注意，而本件被告僅就對原告不利部分為裁罰。
二、被告主張之理由略謂：
（一）按「違反第八條第一項或第十二條至第二十條之規定，不貼印花稅票或貼用不
　　　足稅額者，除補貼印花稅票外，按漏貼稅額處五倍至十五倍罰鍰。」為印花稅
　　　法第二十三條第一項所明定。
（二）本案原告於八十七年八月至八十九年七月間分別與吉富泰、風速工程、泰順企
　　　業社及和順昇工程等有限公司訂立承建工程合約，其所持有之工程合約書正本
　　　計十五件（其中二件為買賣合約），因不依照印花稅法規定貼用印花稅票，違
　　　反印花稅法第八條第一項規定，致逃漏印花稅計三三六、五九二元，違章事實
　　　明確，被告依首揭規定及財政部頒訂之「稅務違章案件裁罰金額或倍數參考表
　　　」之標準，按漏貼稅額科處七倍罰鍰計二、三五六、一○○元，於法並無不合
      。
（三）本件於九十年八月三十一日作成復查決定後，財政部九十年九月二十六日台財
      稅第０九００四五三四九五號函釋才作成，被告目前也在追查訂約對造有無貼
      用印花稅票，如查明對造有貼用印花稅票，將會依職權另做適當的裁處。
    理  由
一、按「同一憑證須備具二份以上，由雙方或各方關係人各執一份者，應於每份各別
    貼用印花稅票；同一憑證之副本或抄本視同正本使用者，仍應貼用印花稅票。」
    ；「違反第八條第一項或第十二條至第二十條之規定，不貼印花稅票或貼用不足
    稅額者，除補貼印花稅票外，按漏貼稅額處五倍至十五倍罰鍰。」分別為印花稅
    法第十二條暨同法第二十三條第一項所規定。次按「財政部依本法或稅法所發布
    之解釋函令，對於尚未核課確定之案件適用之。」亦為稅捐稽徵法第一條之一所
    明定。再按「印花稅法第十二條規定，『同一憑證須備具二份以上，由雙方或各
    方關係人各執一份者，應於每份各別貼用印花稅票。』關於納稅義務人未依上開
    規定就所持一份貼用印花稅票，而依同法第二十三條第一項規定處罰者，可視稽
    徵實務需要，查明他方是否已貼用印花稅票後，依『稅務違章案件裁罰金額或倍
    數參考表』規定，認定裁罰倍數。‧‧‧。」業經財政部九十年九月二十六日台
    財稅第０九００四五三四九五號函釋在案。又「稅務違章案件裁罰金額或倍數參
    考表」關於違反印花稅法第二十三條第一項之違章情形中，復規定「違反第十二
    條規定同一憑證須備具二份以上，由雙方或各方關係人各執一份者，應於每份各
    別貼用印花稅票；同一憑證之副本或抄本視同正本使用者，仍應貼用印花稅票。
    （一）僅貼用一份或僅正本貼用而以副本或抄本視同正本使用，但未貼用者，按
    所漏稅額處五倍罰鍰。（二）均未各別貼用印花稅票者，按所漏稅額處七倍罰鍰
    。」。
二、經查，本件原告因於八十七年八月至八十九年七月間分別與吉富泰、風速工程、
    泰順企業社及和順昇工程等有限公司訂立工程合約書正本計十五件，金額總計三
    三六、五九二、０００元（未含稅），未依規定貼用印花稅票，經法務部調查局
    南部機動組查獲，並通報被告派員調查，被告乃依法核定補徵印花稅三三六、五
    九二元，並依印花稅法第二十三條第一項規定，按漏貼稅額裁處七倍罰鍰計二、
    三五六、一００元等情，已經原告陳明在卷，並有處分書附卷可稽，自堪認定。
    而原告提起本件行政訴訟無非係以其行為對本稅之補徵並無爭執，惟違章係屬違
    反印花稅法第十二條規定，被告裁處七倍罰鍰，有違財政部頒定之裁量基準，亦
    有違裁量濫用及行政程序法第九條「行政機關就該管行政程序，應於當事人有利
    及不利之情形，一律注意。」之違法云云資為爭執。本件系爭之十五份合約書，
    均是一式兩份，由雙方各執一份乙節，已經原告陳述在卷，而觀諸合約書之約定
    ，大多數亦均有正本一式兩份，雙方各執一份之記載，且雙方均為該合約書之立
    據人，此有當事人於言詞辯論筆錄之陳述附卷可稽；故依首揭規定，原告即就其
    所持有之合約書正本負有貼用印花稅票之作為義務，原告違反此作為義務，即違
    反印花稅法第十二條規定，而被告認原告之行為係違反印花稅法第八條規定已有
    未洽；且依上述財政部函釋及稅務違章案件裁罰金額或倍數參考表規定，違反印
    花稅法第十二條之違章行為，猶須視其究係各別應貼用印花稅票之憑證均未貼用
    ，或其中一份憑證已有貼用而有不同倍數之裁罰（七倍或五倍），而本件一式兩
    份之另份正本是否有依規定貼用印花稅票，被告當時並不知情，目前尚在調查中
    乙節，已經被告陳明在卷，而此又關係原告應受裁罰之倍數，亦即另份正本若已
    有貼用印花稅票，則被告對原告仍裁處七倍罰鍰，其裁罰即有違財政部所頒定裁
    量性準則「稅務違章案件裁罰金額或倍數參考表」之規定，而有違平等原則，依
    上開所述自構成裁量濫用之違法。
三、綜上所述，被告以原告違反印花稅法第八條情事，依同法第二十三條第一項規定
    ，按漏貼稅額裁處七倍罰鍰計二、三五六、一００元部分，因其認定違反之法條
    有誤，且裁罰倍數亦有裁量濫用之違法，而訴願決定未予糾正，亦有未洽，故原
    告求為撤銷，非無理由；惟因訂約對造是否已貼用印花稅票事證尚未臻明確，且
    裁量之倍數涉及被告裁量權之行使，爰將訴願決定及原處分（含復查決定）關於
    罰鍰部分均撤銷，由被告另為適法之處分。
四、據上結論，本件原告之訴為有理由，爰依行政訴訟法第一百九十五條第一項前段
    、第九十八條第三項前段，判決如主文。
中　　　華　　　民　　　國    九十一　　年　  　六　　　月　　二十八　　日
                              高雄高等行政法院第三庭
                                          審判長法官  江幸垠
                                          法      官  戴見草
                                          法      官  林石猛
右為正本係照原本作成。
如不服本判決，應於判決送達後二十日內向本院提出上訴書狀，其未表明上訴理由者
，應於提起上訴後二十日內向本院提出上訴理由書（須按對造人數附繕本）；如於本
判決宣示或公告後送達前提起上訴者，應於判決送達後二十日內補提上訴理由書（須
附繕本）。未表明上訴理由者，逕以裁定駁回。
提起上訴應預繳送達用雙掛號郵票七份（每份三十四元）。
中　　　華　　　民　　　國    九十一　　年　  　六　　　月　　二十八　　日
                                          法院書記官  洪美智
